【裁判字號】    95,訴,8804
【裁判日期】    951030
【裁判案由】    清償借款
【裁判全文】
臺灣臺北地方法院民事判決              95年度訴字第8804號
原      告    華僑商業銀行股份有限公司
法定代理人    丙○○
訴訟代理人    丁○○
被      告    冠溢工程有限公司
兼法定代理人  戊○○
被      告    乙○○
被      告    贏兆企業有限公司
法定代理人    己○○  原住台北市○○區○○路397巷2弄2號4
被      告    群智興業股份有限公司
法定代理人    甲○○
上列當事人間請求清償借款事件，本院於民國95年10月23日言詞
辯論終結，判決如下：
    主  文
被告冠溢工程有限公司、戊○○、乙○○應連帶給付原告新台幣
貳佰柒拾萬壹仟捌佰伍拾伍元，及如附表一所示之利息、違約金
。
被告贏兆企業有限公司應給付原告新台幣壹佰捌拾陸萬零貳佰伍
拾壹元，及如附表二編號1所示之提示日起至清償日止，按年息
百分之六計算之利息。
被告群智興業股份有限公司應給付原告新台幣壹佰玖拾壹萬零陸
元，及如附表二編號2、3所示之提示日起至清償日止，按年息百
分之六計算之利息。
第一項所命給付，於第二、三項被告清償時，第一項被告於相同
金額範圍內同免給付責任。
訴訟費用由被告連帶負擔十分之七；餘由被告冠溢工程有限公司
、戊○○、乙○○連帶負擔。
    事實及理由
一、本件被告贏兆企業有限公司（下稱贏兆公司）、群智興業股
    份有限公司（下稱群智公司）未於言詞辯論期日到場，核無
    民事訴訟法第三百八十六條各款所列情形，爰依原告之聲請
    ，由其一造辯論而為判決，合先敘明。
二、原告主張：被告冠溢工程有限公司（下稱冠溢公司）邀同被
    告戊○○、乙○○為連帶保證人，自民國94年12月27日起陸
    續向原告借款3筆共新台幣（下同）420萬元，約定借用期限
    均為6個月，利息按月繳付，本金到期一次清償，利率按基
    準利率加5.12％計付（逾期時點基準利率為3.543％，合計
    8.663％），並於每年1月、4月、7月及10月21日，依基準利
    率變動而調整，並自調整日起按調整後的年利率計算，如有
    逾期攤還本息，即喪失期限利益全部債務視為到期，除仍按
    原訂利率計息外，逾期在6個月以內者，按原訂利率之1成，
    逾期超過6個月者，按原訂利率之2成加付違約金。詎被告冠
    溢公司自95年5月27日起未依約繳款，依約全部債務視為到
    期，尚欠如主文第一項所示之金額未償；而被告冠溢公司為
    清償上開借款本息，將被告贏兆公司所簽發予伊之面額如附
    表二編號1所示之支票一紙、及被告群智公司所簽發予伊之
    面額如附表二編號2、3所示之支票二紙背書轉讓原告，然經
    原告屆期提示均遭退票。爰依消費借貸及連帶保證之法律關
    係請求被告冠溢公司、戊○○、乙○○連帶給付尚欠借款，
    及依票據法律關係請求被告贏兆公司、群智公司給付票款等
    語。並聲明：（一）被告冠溢公司、戊○○、乙○○應連帶
    給付原告如主文第一項所示；（二）被告贏兆公司應給付原
    告如主文第二項所示；（三）被告群智公司應給付原告如主
    文第三項所示；（四）第一項所命給付，於第二、三項被告
    清償時，第一項被告於相同金額範圍內同免給付責任。
三、被告方面：
（一）被告冠溢公司、戊○○、乙○○對於原告主張之上開事實
      為自認。
（二）被告贏兆公司未於言詞辯論期日到場，亦未提出書狀作何
      聲明或陳述。
（三）被告群智公司於言詞辯論期日未到場，據其提出之民事答
      辯狀，則以：訴外人己○○、葉文君夫妻所經營之贏兆公
      司主要業務為鋁門窗、金屬、玻璃帷幕，與伊主要業務為
      施作天花板、輕隔間裝潢工程可相互配合，94年1月間贏
      兆公司搬遷至台北市松山區○○○路○段305號7樓，其辦
      公場室頗大，賴聰德即邀甲○○將伊辦公室亦遷入其址，
      己○○再以其妻葉文君負責贏兆公司會計工作，伊無專門
      負責會計工作之人員，且業務單純，可一併由葉文君代為
      處理伊會計帳務，遂將伊之大、小章交與己○○及葉文君
      保管，並委託渠夫妻代為處理公司增資及遷址變更登記等
      事項，未料渠夫妻利用保管之大、小章之機會，及甲○○
      常出差至大陸無暇顧及公司會計事務，竟未經同意，簽發
      伊之支票，並持以向地下錢莊及銀行借錢，直至95年3月
      間地下錢莊找不到渠夫妻，而找上甲○○始知悉上情，故
      本件伊並無向原告借款，亦無簽發系爭支票予原告或冠溢
      公司，且無於系爭支票上背書等語。並聲明：原告之訴駁
      回。
四、按借用人應於約定期限內，返還與借用物種類、品質、數量
    相同之物，民法第478條前段定有明文。又保證債務之所謂
    連帶，係指保證人與主債務人負同一債務，對於債權人各負
    全部給付之責任者而言（最高法院45年台上字第1426號判例
    參照）。查原告主張被告冠溢公司邀同被告戊○○、乙○○
    為連帶保證人向伊借款而未依約清償等之上開事實，業據其
    提出借據、保證書、約定書、放款歷史交易明細表、還款查
    詢單、牌告利率變動記錄表為證，並為被告冠溢公司、戊○○、乙○○所自認，堪信為真實。則被告冠溢公司向原告借
    用之系爭款項，約定之清償期限既已屆至，被告冠溢公司即
    應如數返還，並應依約給付利息及違約金，被告戊○○、乙○○為其連帶保證人，就該借款債務應負連帶清償責任。從
    而原告請求被告冠溢公司、戊○○、乙○○連帶給付如主文
    第一項所示，即屬有據。
五、次按發票人應照支票文義擔保支票之支付；執票人向支票債
    務人行使追索權時，得請求自為付款提示日起之利息，如無
    約定利率者，依年利六釐計算，票據法第126條、第133條分
    別定有明文。查原告主張被告冠溢公司為清償上開借款本息
    ，將被告贏兆公司所簽發予伊之面額如附表二編號1所示之
    支票一紙、及被告群智公司所簽發予伊之面額如附表二編號
    2、3所示之支票二紙背書轉讓原告，然經原告屆期提示均遭
    退票等事實，業據其提出系爭支票及退票理由單為證，並為
    同案被告冠溢公司、戊○○、乙○○所是認。而被告贏兆公
    司已於相當時期受合法通知，卻未於言詞辯論期日到場，亦
    未提出書狀作何爭執。又被告群智公司並不否認原告所提出
    之系爭二紙支票上發票人所蓋公司大、小章為伊公司之大、
    小章，雖辯稱係遭己○○、葉文君所盜用，或蓋章非出於其
    本人之意思，惟其就印章被盜用之事實，未舉證以實其說，
    尚難憑信。綜上，原告主張之上開事實，應屬可信。則原告
    執有被告贏兆公司所簽發如附表二編號1所示之支票、及執
    有被告群智公司所簽發如附表二編號2、3所示之支票，依據
    前揭規定，其請求發票人即被告贏兆公司、群智公司分別給
    付該等票款及各自付款提示日起按年利六釐計算之利息，亦
    屬有據。
六、綜上所述，原告本於消費借貸及連帶保證之法律關係，請求
    被告冠溢公司、戊○○、乙○○連帶給付如主文第一項所示
    ；另本於票據關係，請求被告贏兆公司給付如主文第二項所
    示，及請求被告群智公司給付如主文第三項所示，均屬正當
    ，應予准許。又前開被告贏兆公司、群智公司所負票款債務
    ，與被告冠溢公司、戊○○、乙○○所負借款債務，二者間
    為不真正連帶債務，故若被告贏兆公司、群智公司清償時，
    被告冠溢公司、戊○○、乙○○於相同金額範圍內同免給付
    責任。
七、據上論結，本件原告之訴為有理由，依民事訴訟法第385條
    第1項前段、第85條第2項，判決如主文。
中    華    民    國    95    年    10    月    30    日
                      民事第六庭    法  官  曾部倫
以上正本係照原本作成
如對本判決上訴，須於判決送達後20日內向本院提出上訴狀
中    華    民    國    95    年    11    月    1     日
                                    書記官  謝梅琴


司法院資訊處製作；財團法人民間司法改革基金會備份。
